【裁判字號】    99,交聲,258
【裁判日期】    990330
【裁判案由】    違反道路交通管理處罰條例聲明異議
【裁判全文】
臺灣士林地方法院交通事件裁定         99年度交聲字第258號
原處分機關  交通部公路總局臺北區監理所
異  議  人  甲○○
即受處分人
上列受處分人因違反道路交通管理處罰條例案件，對於交通部公
路總局臺北區監理所於民國99年3 月1 日所為之處分（原處分案
號：北監自裁字第裁40-C00000000號）聲明異議，本院裁定如下
：
    主  文
原處分關於吊扣職業大客車駕駛執照拾貳個月部分撤銷。
甲○○汽車駕駛人，駕駛自用一般小客車經測試檢定酒精濃度超
過標準，吊扣自用一般小客車駕駛執照壹年。
    理  由
一、按汽車駕駛人飲用酒類或其他類似物後其吐氣所含酒精濃度
    超過每公升0.25毫克或血液中酒精濃度超過百分之0.05以上
    者，不得駕車，道路交通安全規則第114 條第2 款定有明文
    。次按汽車駕駛人，駕駛汽車經測試檢定酒精濃度超過規定
    標準者，處新臺幣（下同）15,000元以上60,000元以下罰鍰
    ，並當場移置保管其車輛及吊扣其駕駛執照1 年，並應接受
    道路交通安全講習，道路交通管理處罰條例第35條第1 項第
    1 款、第24條第1 項第2 款分別定有明文。
二、次按道路交通管理處罰條例第68條業於民國94年12月14日修
    正，並自95年3 月1 日施行，修正前之道路交通管理處罰條
    例第68條規定：「汽車駕駛人，因違反本條例及道路交通安
    全規則之規定，受吊扣或吊銷駕駛執照處分時，吊扣或吊銷
    其持有各級車類之駕駛執照」，修正後之道路交通管理處罰
    條例第68條則規定：「汽車駕駛人，因違反本條例及道路交
    通安全規則之規定，受吊銷駕駛執照處分時，吊銷其持有各
    級車類之駕駛執照」；原提案修正條文為：「汽、機車駕駛
    人，因違反本條例及道路交通安全規則之規定，受吊扣或吊
    銷駕駛執照處分時，吊扣或吊銷其違法或違規當時所駕駛車
    輛之駕駛執照」。其立法理由略以：「原條文將違法或違規
    駕駛人所持有各級車類之駕駛執照一併吊扣或吊銷，失之過
    酷，影響人民工作及生活甚鉅，爰修正之」等語，此立法意
    旨在於違規行為對道路交通秩序之維持及道路交通安全已生
    較大之影響，故規定吊扣或吊銷其持有各級車類之駕駛執照
    ，以限制其繼續駕車行駛道路之權利，此屬駕駛行為之限制
    ，並不因所持駕駛執照種類不同而有所差異。故依修正後道
    路交通管理處罰條例第68條之規定，受吊扣駕駛執照處分，
    不再吊扣其持有各級車類之駕駛執照，僅於受吊銷駕駛執照
    處分時，始吊銷其持有各級車類之駕駛執照，而限縮修正前
    條文之適用範圍，即受吊扣駕駛執照處分，不在本條之適用
    之列。是參諸上開立法理由及立法經過，行為人有道路交通
    管理處罰條例第35條第1 項第1 款所規定之違規行為，須吊
    扣駕駛執照時，僅能吊扣行為人違法或違規當時駕駛車輛所
    憑之駕駛執照，不得再吊扣行為人所持有、與駕駛違規車輛
    無關之其他各級車類駕駛執照。
三、原處分意旨略以：異議人即受處分人甲○○於98年9 月19日
    晚間9 時21分許，駕駛車牌號碼6907-TH 號自用一般小客貨
    車，行經臺北縣八里鄉松子腳15號週邊，為警攔查並以酒精
    測定器測得其吐氣酒精濃度達每公升1.02毫克，已逾規定不
    得駕駛車輛之濃度標準，乃依法掣單舉發違規，嗣受處分人
    逾越98年10月4 日之應到案期限，於98年10月5 日始向原處
    分機關提出申訴，經原處分機關函請舉發機關調查結果，仍
    認受處分人有上開違規行為，惟因受處分人酒後駕車所涉公
    共危險罪部分業經本院以99年度士交簡字第1143號判決處罰
    金60,000元，乃依前揭道路交通管理處罰條例第35條第1 項
    第1 款及違反道路交通管理事件統一裁罰基準表等規定，裁
    處受處分人無須繳納罰鍰，惟須吊扣其持有之職業大客車駕
    駛執照12個月，並施以道路交通安全講習。
四、聲明異議意旨略以：伊違規當時係駕駛自用一般小客車，而
    非職業大客車，伊需要以駕駛大客車維持家計，希望能撤銷
    原處分關於吊扣職業大客車駕駛執照之部分等語。
五、經查：
  (一)汽車駕駛人已領有大客車駕駛執照者，應換發駕駛執照，並
    准其駕駛大貨車、代用大貨車、大客貨兩用車、曳引車、小
    型車、輕型機器腳踏車等較低級車類之車輛，道路交通安全
    規則第61條第1 項第2 款定有明文，是本件受處分人雖未持
    有普通小型車之駕駛執照，而領有大客車之駕駛資格，惟依
    上開規定，受處分人仍得駕駛小型車。又受處分人確有於前
    揭時間、地點，駕駛車牌號碼6907-TH 號自用一般小客貨車
    ，因酒後駕車之違規為警攔查，並測得其吐氣所含酒精濃度
    超過標準值（每公升0.25毫克）達每公升1.02毫克等情，為
    受處分人所不否認，並有酒精濃度測定紀錄表影本1 紙在卷
    可稽（見本院卷第16頁），應堪認定。又受處分人因此違規
    事實經本院以99年度士交簡字第1143號判決處罰金60,000元
    ，並經原處分機關裁處無須繳納罰鍰，惟應參加道路交通安
    全講習部分，非受處分人聲明異議表明不服之標的，有其聲
    明異議狀可參，是本件受處分人聲明異議之範圍及本院應予
    調查之部分僅限原處分裁處吊扣職業大客車駕駛執照12個月
    部分，先予說明。
  (二)又駕駛自用一般小客車與駕駛職業大客車對於用路安全之危
    險性有高低之別，是監理機關應就不同等級車輛給予不同管
    理及監督，以符合實際需求。再者，受處分人於酒後駕駛自
    用一般小客車時，所造成用路安全之危險性，與僅持有自用
    一般小客車者所造成之危險性並無任何不同，惟一般持有自
    用一般小客車駕駛執照者，於酒後駕車時，僅吊扣其自用一
    般小客車駕駛資格。而本件受處分人酒後駕駛自用一般小客
    貨車所造成之危險性並無因此而不同，卻因其僅領有職業大
    客車駕駛執照而須剝奪其職業駕駛資格，顯然係就相同案件
    為不同之處理。且依修正後道路交通管理處罰條例第68條之
    規定，既將「吊扣」等字刪除，是依前開說明，駕駛人受吊
    扣駕駛執照處分時，自不得再吊扣其持有各級車類之駕駛執
    照，故原處分機關於作成吊扣駕駛執照處分時，應就行為人
    所應吊扣之駕駛執照種類予以限定，始符合依法行政原則。
  (三)再查，本件受處分人於違規當時，係駕駛自用一般小客貨車
    ，為受處分人所自陳，並經原舉發員警詳載於臺北縣政府警
    察局北縣警交大字第C00000000 號舉發違反道路交通管理事
    件通知單，有該舉發單附卷可憑（見本院卷第8 頁），是依
    上揭說明，受處分人因其酒後駕駛自用一般小客貨車之違規
    行為應受之處分為限制其駕駛自用一般小客車之權利，即吊
    扣其自用一般小客車之駕駛執照，原處分機關未審酌及此，
    逕為吊扣其職業大客車駕駛執照之裁罰，難認為允當。從而
    本件受處分人對於吊扣職業大客車駕駛執照12個月部分，異
    議有理由。至於公路機關因汽車駕駛人因取得高一級車類之
    駕駛資格者，應換發駕駛執照，並准其駕駛較低級車類之車
    輛之規定，而於實務上僅逐級核給汽車駕駛執照1 張，致持
    有職業大客車駕駛執照者，因駕駛自用一般小客車之違規，
    而須吊扣自用一般小客車執照時，雖因此產生技術層面之困
    難，惟行政機關本應因應法令之變更，而精進其行政執行成
    效，斷不得因技術層面之困難，而置相關法令於不顧，或逾
    越比例原則，是要難將此技術層面之問題所生之不利益歸諸
    於受處分人而據為原處分並無不當之理由，併予敘明。
六、綜上所述，受處分人駕駛自用一般小客車，經測試檢定酒精
    濃度超過規定標準之違規事實，應堪認定。從而，依上開說
    明，原處分機關逕以吊扣受處分人之職業大客車駕駛執照部
    分，難認為允當，本件異議為有理由，爰撤銷原處分關於吊
    扣職業大客車駕駛執照12個月之處分，並就撤銷部分改諭知
    如主文第2 項所示。
據上論斷，應依道路交通案件處理辦法第20條，裁定如主文。
中    華    民    國    99    年    3     月    30    日
                  交通法庭法  官  黎惠萍
以上正本證明與原本無異。
如不服本裁定，應於送達後5日內，向本院提出抗告狀。
                          書記官  林志忠
中    華    民    國    99    年    3     月    30    日

司法院資訊處製作；財團法人民間司法改革基金會備份。
